臺灣臺中地方法院民事裁定　99年度訴字第2285號
原　　　告　郭耀聲
被　　　告　蘇資濱
上列當事人間請求損害賠償事件，本院於中華民國100年1月27日
言詞辯論終結，裁定如下：
    主      文
原告之訴及假執行之聲請均駁回。
訴訟費用由原告負擔。
    事實及理由
一、本件原告起訴主張：兩造均係臺中市○○街61號「鴻福公園
    雅築社區大樓」之住戶，被告於民國（下同）85年至89年間
    曾擔任大樓管理委員會主委之期間（原告當時擔任事務委員
    ），不召開區分所有權人會議，且不公布收支帳目，管理費
    基金流向不明，帳簿不交出結算，致大樓管理委員會也告結
    束。其後91、92年間，被告以電梯運轉問題向大樓全體住戶
    收取電梯維修費用，經過一段很長時日，住戶又發覺收入大
    於支出很多，且電梯維修費也高於市場行情很多，每個月收
    支明細應公布卻不公佈，電梯維修費款項沒有存入銀行的專
    款專戶。97年10月間，被告又以電梯運轉問題向新進住戶稱
    其為大樓主委，而欲收取不當之金錢，乃於大樓電梯內貼上
    電梯維修費估價單（註：即起訴狀之附件 1）及自救委託書
    （註：即起訴狀之附件 2）。因有前車之鑑，為防新進住戶
    受騙，故原告乃於10月11日在被告所貼的附件1、2旁貼上如
    起狀附件3之「告知」。然被告竟於2日後之97年10月13日搜
    走上開「告知」，還故意貼上：「滿口胡說，公道自在人心
    ，眾人皆知，別不要臉，無恥。」等語（如起訴狀附件4 所
    示），足以貶損原告之人格尊嚴，已侵害原告之名譽權，爰
    依民法第184條第1項、第195條第1項侵權行為之法律關係，
    向被告請求精神慰撫金（即非財產上之損害賠償）。訴之聲
    明：(1)被告應給付原告新台幣（下同）15萬元及自起訴狀繕
    本送達之翌日起至清償日止按年息5%計算之利息。(2)被告應
    於蘋果日報、中國時報、聯合報、自由時報等四大報之第一
    版刊登系爭道歉啟事一日，篇幅不得小於5公分乘以10 公分
    。(3)願供擔保請准宣告假執行。
二、被告則以，原告主張如起訴狀附件4所示之內容，前已以同
    一事由，向被告提起刑事附帶民事損害賠償（註：本院98年
    度附民字第324號），嗣經鈞院98年度訴字第2933 號判決確
    定。是本件原告再次以同一事實，提起本件訴訟，為重複起
    訴，法院應予以裁定駁回等語，資以抗辯。答辯聲明：原告
    之訴駁回。
三、按因故意或過失，不法侵害他人之權利者，負損害賠償責任
    。故意以背於善良風俗之方法，加損害於他人者亦同。違反
    保護他人之法律，致生損害於他人者，負賠償責任，民法第
    184條第1項前段、後段、第2 項，分別定有明文。上開民法
    第184條第1項規定前、後兩段為相異之侵權行為類型。關於
    保護之法益，前段為權利，後段為一般法益。關於主觀責任
    ，前者以故意過失為已足，後者則限制須故意以背於善良風
    俗之方法加損害於他人，兩者要件有別，請求權基礎相異，
    訴訟標的自屬不同（最高法院80年度台上字第3760號判決要
    旨）。此即民法第184 條規定係調和「行為自由」和「保護
    的權益」此兩個基本利益，區別不同的權益的保護，而組成
    侵權行為責任體系。被侵害者係他人權利時，只要加害人具
    有故意或過失，即應依民法第184條第1項前段負損害賠償責
    任。其被侵害者，非屬權利時，須加害行為係出於故意背於
    善良風俗方法（第184條第1項後段），或違反保護他人之法
    律（第184條第2項）時，被害人始得請求損害賠償。易言之
    ，民法第184條第1項前段所保護的，限於權利，不及一般財
    產上之利益（純粹財產上損害、純粹經濟上損失）。一般財
    產上利益僅能依民法第184條第1項後段規定或第2 項受到保
    護。立法者所以作此「區別性的權益保護」，係鑒於一般財
    產損害範圍廣泛，難以預估，為避免責任氾濫，特嚴格其構
    成要件，期能兼顧個人行為之自由。本此而論，民法第 184
    條第1項前段、後段與同條第2項所保護之客體，固有差別。
    然上開侵權行為之責任成立要件，可歸納為構成要件（即指
    構成要件該當性，組成因素包括行為、侵害權利或法益、造
    成損害及因果關係）、違法性、及故意或過失（僅係於民法
    第184條第2項情形時係推定過失，請求權人就此勿庸舉證而
    已，另第184條第1項後段須以背於善良風俗之手段），是為
    侵權行為的三層結構。
四、次按，稱名譽者，指人在社會上評價，通常指其人格在社會
    生活上所受的尊重。是稱侵害名譽者，指以言語、文字、漫
    畫或其他貶損他人在社會上的評價，使其受到憎惡、蔑視、
    侮辱、嘲笑、不齒與其往來。此即名譽之受侵害必有使人在
    社會上的評價之低落之程度，始足當之。是以，以言語、文
    字方式為侵害之方式，須達具體指謫他方，始達他人社會上
    的評價之低落之程度。而稱社會者，乃係特定或不特定多數
    人之集合，是所謂社會上評價低落之程度，係集合之概念，
    若同一行為人，以同一事由，於密集之時間內，雖對2 人以
    上之人為具體指謫他方之行為，於法律概念上仍認係出於同
    一侵害行為，非以對不同之人為對他人具體之指謫，即認為
    各別之侵害行為。觀諸，原告所提之本院98年度附民字第32
    4 號附帶民事起訴狀所載事實及理由之內容，已敘及被告張
    貼如原告起訴狀所示附件4 內容（本件原告主張之事實），
    本院98年度訴字第2933號民事判決原告方面之事實及理由，
    亦已載明，此卷附有上開民事判決書可稽，並經本院調閱上
    開98年度附民字第324號附帶民事卷及98年度訴字第2933 號
    民事卷無訛。是被告雖又於98年10月28日，在大樓大門口張
    貼內容為：「本大樓(二)樓有一隻大害蟲，專門製造是非、造
    謠、欺騙，說不實的話傷害別人，這種缺乏良心及善良人性
    的黑心下流貨色，胡言亂語、胡說八道，像一隻垂死的瘋狗
    到處亂吠亂叫，顯出骯髒、卑鄙、無恥、下流的行為讓人不
    齒。其目的就想讓大樓各種設備不能運作，使大樓荒廢，大
    家都不能住下去，以達到只有自己住的自私黑心，其行必遭
    天譴。」等語之通告，而為上開本院98年度訴字第2933號民
    事判決確定。依上說明，係涵攝於就同一事實，以言語、文
    字、漫畫或其他貶損他人在社會上的評價，使其受到憎惡、
    蔑視、侮辱、嘲笑、不齒與其往來之行為概念內。換言之，
    縱認如原告之主張，被告於97年10月13日在大樓電梯內貼上
    ：「滿口胡說，公道自在人心，眾人皆知，別不要臉，無恥
    。」（如起訴狀附件4 所示）屬實（被告對於張貼之時間有
    爭執，主張係與98年10月28日所貼之上開通告係同一日）。
    然其既非不同之事實，且於密集時間內，則於評價上，應認
    上開張貼行為，係涵攝於同一侵害行為之概念內，先予敘明
    。
五、經查，本件原告前以被告於97年10月13日張貼內容為「滿口
    胡說，公道自在人心，眾人皆知，別不要臉，無恥。」等語
    （即起訴狀附件4 所示）及上開（四）所述之通告，已侵害
    伊之名譽，依民法第184條第1項、第195條第1項侵權行為之
    法律關係，向被告請求精神慰撫金（即非財產上之損害賠償
    ），嗣經本院98年度訴字第2993判決被告應給付原告5 萬元
    確定乙情，業經本院調閱上開98年度訴字第2993號民事卷審
    核無訛。是依上（四）之說明，上開本院98年度訴字第2993
    號民事事件，實已就本件起訴狀附件4 所示內容，已為審理
    ，而為上開判決效力所及甚明。
六、末按，除別有規定外，確定之終局判決就經裁判之訴訟標的
    ，有既判力；原告之訴，其訴訟標的為確定判決之效力所及
    者，法院應以裁定駁回之，民事訴訟法第400條第1項、第24
    9條第1項第7 款，分別定有明文。而所謂訴訟標的，乃原告
    為確定其私權之請求，或所主張或不認之法律關係是否存在
    ，欲法院對之加以裁判之對象；訴訟標的之確定，應依訴狀
    所載請求之旨趣及原因事實以定之。原告前後主張之原因事
    實相同，其為訴訟標的之法律關係自亦相同，即為同一事件
    。本件原告所起訴請求之事實，既已為上開本院98年度訴字
    第2993號民事事件判決效力所及，已如前述，本件原告再為
    起訴請求，即係對已生既判力之同一事件復行提起訴訟。揆
    諸前揭說明，原告自應受該判決所生既判力之拘束，則其本
    次起訴違反前開判決之既判力，為不合法，應以裁定駁回之
    。其假執行之聲請，既失所附麗，爰一併予以駁回。
七、至本件被告所貼「滿口胡說，公道自在人心，眾人皆知，別
    不要臉，無恥。」等語（如起訴狀附件4 所示）之內容。是
    否足以讓原告社會上的評價受有低落之程度，而達名譽權受
    侵害之認定，既與本件之判斷無涉，爰不予以審酌，末予敘
    明。
八、據上論結，本件原告之訴為不合法，依民事訴訟法第78條、
    、第95條、第249條第1項第7款，裁定如主文。
中    華    民    國   100    年    2     月     9    日
                  民事第二庭    法  官  陳添喜
正本係照原本作成。
如不服本裁定應於送達後10日內向本院提出抗告狀，並繳納抗告
費新臺幣1000元。
中    華    民    國   100    年    2     月     9    日
                                書記官  鐘麗芳